臺灣高等法院刑事判決　　　　　　　　96年度交上訴字第57號
上　訴　人　臺灣士林地方法院檢察署檢察官
被　　　告　甲○○
上列上訴人因被告過失致死案件，不服臺灣士林地方法院95年度
交訴字第49號，中華民國96年1月24日第一審判決（起訴案號：
臺灣士林地方法院檢察署95年度偵字第6515號，移送併案審理案
號：95年度偵字第6883號），提起上訴，本院判決如下：
    主  文
上訴駁回。
    事  實
一、甲○○領有職業小型車駕駛執照，為營業小客車駕駛人，平
    日以駕駛其所有之車牌號碼3C-341號營業小客車載送乘客為
    業，為從事駕駛業務之人，其於民國94年5月18日凌晨1時20
    分許，駕駛上開營業小客車，沿臺北市○○區○○街由東往
    西方向行駛，行經安興街、行善路59巷與新明路426巷之交
    岔路口（四岔路）處時，本應注意車輛行駛時，駕駛人應注
    意車前狀況，並隨時採取必要之安全措施，而依當時客觀環
    境，天候晴，光線為夜間有照明，路面乾燥無缺陷，道路無
    障礙物，且視距良好，閃光號誌正常，依其智識、能力亦無
    不能注意之情事，竟疏於注意車前狀況，而貿然行駛，適有
    林承寬騎乘車牌號碼CQE-613號重機車（起訴書將車牌號號
    誤植為BGR-205號）沿臺北市○○路426巷由南往北方向行駛
    ，亦未依規定遵守支道車應禮讓幹道車先行，而貿然往前行
    駛，甲○○駕車行駛至上開交岔路口時，因上開疏失，見狀
    已閃煞不及，致其所駕駛之營業小客車右前車頭保險桿撞擊
    林承寬所騎乘之機車右後車尾，林承寬人車倒地後，受有腹
    腔內出血之傷害，雖經緊急送醫救治，仍因出血性休克不治
    死亡。甲○○於肇事後，於其犯罪未經有偵查犯罪職權之公
    務員發覺前，即主動以無線電委請其所屬之友好無線電台同
    仁報警處理，並向到場處理之警員坦承肇事而接受裁判。
二、案經臺灣士林地方法院檢察署檢察官主動檢舉偵查起訴及林
    承寬之母乙○○訴由臺北市政府警察局內湖分局報告臺灣士
    林地方法院檢察署檢察官移送併案審理。
    理  由
壹、程序事項
    本件被告甲○○所犯者非為死刑、無期徒刑、最輕本刑為3
    年以上有期徒刑之罪或高等法院管轄第一審案件，其於原審
    準備程序進行中，先就被訴事實為有罪之陳述，經告知其簡
    式審判程序之要旨，並聽取公訴人、被告之意見後，原審合
    議庭依刑事訴訟法第273條之第1項之規定，裁定由受命法官
　　進行簡式審判程序，是本件之證據調查，原審依刑事訴訟法
  　第273條之2規定，不受同法第159條第1項、第161條之2、第
  　161條之3、第163條之1及第164條至第170條規定之限制，合
    先敘明。
貳、實體事項
一、認定事實所依據之證據及理由：
  (一)上揭事實，業據被告甲○○於偵查中及原審審理時均坦白承
    認（見相驗卷第64至65頁、原審卷第11頁、第51頁、第54至
    57頁），核與證人賴位旺於警詢及偵查中之證述情節大致相
    符（見相驗卷第10至11頁、第43頁），並有道路交通事故現
    場圖、道路交通事故調查報告表(一)、(二)、事故現場及車損照
    片計10幀等在卷可稽（見相驗卷第18頁、第22至23頁、第27
    至31頁、第59至62頁）。而被害人林承寬確因本件車禍事故
    ，受有腹腔內出血之傷害，雖經緊急送醫救治，仍因出血性
    休克不治死亡，此亦經臺灣士林地方法院檢察署檢察事務官
    督同檢驗員相驗屬實，並製有勘驗筆錄、相驗屍體證明書、
    驗斷書等存卷可憑（見相驗卷第45至54頁）。按車輛行駛時
    ，駕駛人應注意車前狀況，並隨時採取必要之安全措施，道
    路交通安全規則第94條第3項定有明文；被告駕駛汽車行經
    本件事故發生地點，依上開規定本負有注意之義務，而依當
    時客觀情形，天候晴，光線為夜間有照明，路面乾燥無缺陷
    ，道路無障礙物，且視距良好，閃光號誌正常，依其智識、
    能力亦無不能注意之情事，竟疏於注意車前狀況而貿然行駛
    ，應有過失，為肇事次因；林承寬騎乘車牌號碼CQE-613號
    重機車（起訴書將車牌號號誤植為BGR-205號）沿臺北市○
    ○路426巷由南往北方向行駛，亦未依規定遵守支道車應禮
    讓幹道車先行，而貿然往前行駛，為肇事主因，臺北市車輛
    行車事故鑑定委員會95年3月27日北鑑審字第09530064400號
    函附之鑑定意見書亦同此認定。又被告因前述未注意車前狀
    況之過失行為，致其所駕駛營業小客車右前保險桿處撞擊被
    害人騎乘之機車右後車尾，被害人因而人車倒地後，受有腹
    腔內出血之傷害，雖經緊急送醫救治，仍因出血性休克不治
    死亡，被告之過失行為與被害人之死亡結果間，自有相當因
    果關係；至被害人騎乘機車，未遵守支道車禮讓幹道車先行
    之規定，而貿然行駛，其行為亦有過失，且與其自身之死亡
    結果間復有相當因果關係，其過失行為更屬本件交通事故之
    肇事主因，惟此僅為本院量定被告刑度時所應予斟酌之情狀
    ，尚無解於本件被告過失責任之成立及因果關係之認定。
  (二)綜上所述，本件事證明確，被告因業務過失致人於死之犯行
    ，堪以認定，應依法論科。
二、論罪：
  (一)被告行為後，刑法業於94年2月2日修正公佈，並於95年7月1
    日施行，參酌最高法院95年5月23日刑事庭第8次會議決議，
    修正後刑法第2條第1項之規定，係規範行為後法律變更所生
    新舊法律比較適用之準據法，於刑法施行後，應適用修正後
    刑法第2條第1項之規定，為「從舊從輕」之比較。另於比較
    時應就罪刑有關之共犯、未遂犯、想像競合犯、牽連犯、連
    續犯、結合犯，以及累犯加重、自首減輕暨其他法定加減原
    因（如身份加減）與加減比例等一切情形，本於統一性及整
    體性原則，綜其全部罪刑之結果而為比較，茲就比較情形分
    述如下：
    1.罰金刑部分：修正前刑法第33條第5款原規定：「罰金：
      銀元1元以上」，且刑法分則編各罪所定罰金刑之貨幣單
      位，原亦均為銀元，本件被告所犯刑法第276條第2項之業
      務過失致人於死罪（詳後述），其法定之罰金刑為「銀元
      3,000元以下」，依罰金罰鍰提高標準條例第1條前段規定
      將其數額提高為2倍至10倍，再依現行法規所定貨幣單位
      折算新臺幣條例第2條規定折算為新臺幣後，上開罰金刑
      之數額為「新臺幣3元以上、90,000元以下」；而修正後
      刑法第33條第5款則規定：「罰金：新臺幣1,000元以上，
      以百元計算之」，且與該刑法修正條文同於95年7月1日起
      施行之增訂刑法施行法第1條之1復規定：「中華民國94年
      1月7日刑法修正施行後，刑法分則編所定罰金之貨幣單位
      為新臺幣。94年1月7日刑法修正時，刑法分則編未修正之
      條文定有罰金者，自94年1月7日刑法修正施行後，就其所
      定數額提高為30倍。但72年6月26日至94年1月7日新增或
      修正之條文，就其所定數額提高為3倍。」，是依上開修
      正後之規定，刑法第276條第2項所定之罰金刑，其數額為
      「新臺幣1,000元以上、90,000元以下」，即其罰金之最
      低數額較諸修正前為提高；比較新舊法之結果，修正後之
      規定，並未較有利於被告，自應適用被告行為時之罰金刑
      刑度相關規定。
    2.被告行為時之刑法第41條第1項前段規定：「犯最重本刑
      為5年以下有期徒刑以下之刑之罪，而受6個月以下有期徒
      刑或拘役之宣告，因身體、教育、職業、家庭之關係或其
      他正當事由，執行顯有困難者，得以1元以上3元以下折算
      1日，易科罰金。」，上開易科罰金折算標準，並依被告
      行為時之罰金罰鍰提高標準條例第2條前段（現已刪除，
      下稱修正前罰金罰鍰提高標準條例第2條）規定，就其原
      定數額提高為100倍折算1日，則被告行為時之易科罰金折
      算標準，應以銀元100元以上300元以下折算1日，經折算
      為新臺幣後，應以新臺幣300元以上900元以下折算1日；
      被告行為後之修正後刑法第41條第1項前段則規定：「犯
      最重本刑為5年以下有期徒刑以下之刑之罪，而受6個月以
      下有期徒刑或拘役之宣告者，得以新臺幣1,000元、2,000
      元或3,000元折算1日，易科罰金。」，經比較修正前後之
      易科罰金折算標準，以適用被告行為時之修正前刑法規定
      ，並同時引用被告行為時之修正前罰金罰鍰提高標準條例
      第2條之規定，較有利於被告，則應依修正後刑法第2條第
      1項前段，適用修正前刑法第41條第1項前段規定，定其易
      科罰金之折算標準。
    3.修正前刑法第62條係規定：「對於未發覺之罪自首而受裁
      判者，減輕其刑。但有特別規定者，依其規定。」；修正
      後則規定：「對於未發覺之罪自首而受裁判者，得減輕其
      刑。但有特別規定者，依其規定。」，修正前自首係必減
      ，而修正後為得減，是以修正前之規定較有利於被告。
    4.經綜合比較新舊法結果，均以行為時法對被告有利，自應
      依刑法第2條第1項前段規定，整體適用行為時之修正前刑
      法第41條第1項前段、第62條修正前罰金罰鍰提高標準條
      例第2條等規定，合先敘明。
　(二)被告為營業小客車駕駛人，平日以駕駛其所有之營業小客車
  　載送乘客為業，為從事駕駛業務之人。核被告所為，係犯刑
    法第276條第2項之業務過失致人於死罪。而被告於肇事後，
    於其犯罪未經有偵查犯罪職權之公務員發覺前，即主動以無
    線電委請其所屬之友好無線電台同仁報警處理，並向到場處
    理之警員坦承肇事而接受裁判等情，有友好無線電台無線電
    談話紀錄及臺北市○○○○○道路交通事故肇事人自首情形
    紀錄表附卷可稽（見相驗卷第74頁、第24頁），被告係對於
    未發覺之犯罪自首而接受裁判，應依修正前刑法第62條前段
    規定，減輕其刑。
  (三)臺灣士林地方法院檢察署移送併案審理告訴人告訴被告涉嫌
    業務過失致人於死部分（95年度偵字第6883號），業據檢察
    官起訴，與該案犯罪事實同一，為同一案件，自得併予審理
    。
三、維持原判決及駁回上訴之理由：
    原審認被告罪證明確，適用刑事訴訟法第273條之1第1項、
    第299條第1項前段，刑法第2條第1項前段、第276條第2項，
    修正前刑法第41條第1項前段、第62條前段，罰金罰鍰提高
  　標準條例第1條前段，修正前罰金罰鍰提高標準條例第2條，
    現行法規所定貨幣單位折算新臺幣條例第2條規定，並審酌
    被告素行尚稱良好，因駕車疏忽而肇事，其過失行為致被害
    人林承寬殞命，告訴人乙○○痛失愛子，造成之打擊甚巨，
    被告迄今僅賠償告訴人強制責任險保險金及殯葬費，其餘損
    害未能達成民事和解，告訴人不願原諒被告，惟本件車禍事
    故之發生，主係肇因於被害人未依規定支道車禮讓幹道車先
    行，而違規貿然行駛所致，被告之過失尚屬次要，及被告犯
    後均坦承犯行，態度尚稱良好等一切情狀，量處有期徒刑陸
    月，並依修正前刑法第41條第1項前段、修正前罰金罰鍰提
    高標準條例第2條規定，諭知易科罰金之折算標準。經核認
    事用法，並無違誤，量刑亦屬妥當。檢察官循告訴人聲請提
    起上訴認肇事主因應為係被告超速駕駛，且被告犯後毫無賠
    償，顯無誠意，原審判決顯然過輕云云，惟原審已詳敘認定
    犯罪事實之依據及憑以認定之理由，上訴意旨置原判決之論
    敘於不顧，徒對原審自由裁量之職權行使及於判決無影響事
    項，任意指摘，為無理由，應予駁回。
參、適用法律：
據上論斷，應依刑事訴訟法第368條，判決如主文。
本案經檢察官呂丁旺到庭執行職務。
中　　華　　民　　國　　96　　年　　5 　　月　　18　　日
　　　　　　　　　刑事第十八庭審判長法　官  溫耀源
　　　　　　　　　　　　　　　　　  法　官  陳健順
　　　　　　　　　　　　　　　　　  法　官  邱同印
以上正本證明與原本無異。
如不服本判決，應於收受送達後十日內向本院提出上訴書狀，其
未敘述上訴之理由者並得於提起上訴後十日內向本院補提理由書
（均須按他造當事人之人數附繕本）。
                                    書記官  莊昭樹
中　　華　　民　　國　　96　　年　　5 　　月　　18　　日
附錄：本案論罪科刑法條全文
中華民國刑法第276條第2項
從事業務之人，因業務上之過失犯前項之罪者，處5年以下有期
徒刑或拘役，得併科3千元以下罰金。
